【裁判字號】    99,簡上,176
【裁判日期】    990914
【裁判案由】    詐欺
【裁判全文】
臺灣臺南地方法院刑事判決             99年度簡上字第176號
上  訴  人  臺灣臺南地方法院檢察署檢察官
被      告  甲○○
上列上訴人因詐欺案件，不服本院99年度簡字第389號中華民國
99年2月26日第一審簡易判決（聲請簡易判決處刑書案號：臺灣
臺南地方法院檢察署99年度偵字第283號、99年度偵緝字第14號
），提起上訴及移送併案審理（臺灣臺南地方法院檢察署99年度
偵字第241號），本院管轄之第二審合議庭判決如下：
    主  文
原判決撤銷。
甲○○幫助犯詐欺取財罪，處有期徒刑貳月，如易科罰金，以新
臺幣壹仟元折算壹日。
    事  實
一、甲○○明知行動電話門號在現代社會中常是專屬個人對外聯
    繫之重要溝通工具，具有識別通話對象之個別化特徵，且依
    一般社會生活之通常經驗，一般人收取他人名義之行動電話
    門號使用，常與犯罪行為密切相關，而能預見若將行動電話
    門號任意交予他人使用，有被用於供財產犯罪之可能，猶基
    於幫助他人詐欺取財之不確定故意，於民國98年7月6日，在
    臺南縣永康市某處，約定以新臺幣（下同）7,000元至8,000
    元之代價，將其所有向威寶電信股份有限公司（下稱威寶公
    司）申請之0000000000號行動電話門號之SIM卡1張，交付某
    真實姓名、年籍不詳之成年人使用，而容許他人藉上開門號
    遂行詐欺取財之犯罪。嗣該真實姓名、年籍不詳之人及其所
    屬之詐騙集團成員旋意圖為自己不法之所有，基於犯意聯絡
    ，分別於：
  (一)98年7月7日凌晨2時許，利用電腦連接網路至雅虎奇摩拍賣
    網站，佯以刊登內容為「9月26日台北小巨蛋DNABENQ五月天
    創造演唱會門票」之拍賣訊息，供不特定人上網瀏覽競標，
    並提供甲○○之上開行動電話門號0000000000號，作為詐騙
    聯絡工具使用，佯稱為雅虎網路賣家，門票4張價值15,000
    元，以網路競標成功為由，致乙○○陷於錯誤，於翌（8）
    日依該詐欺集團成員之指示，將15,000元以網路ATM 匯入江
    易婷（另由臺灣宜蘭地方法院檢察署檢察官偵辦）之安泰商
    業銀行臺中分行帳號000-0000000000000000號帳戶內。
  (二)98年7月9日某時，在雅虎奇摩拍賣網站，佯以刊登販賣SONY
    A350單眼相機之廣告，亦提供甲○○上開0000000000號行動
    電話作為聯絡門號，致丁○○陷於錯誤，依該詐欺集團成員
    之指示，先於翌（10）日上午10時57分許，將13,100元轉匯
    至鄭靜芬（另由臺灣桃園地方法院檢察署檢察官偵辦）之渣
    打國際商業銀行南崁分行帳戶內。
  (三)98年7月9日某時，在雅虎奇摩拍賣網站，佯以刊登販賣SONY
    T70型號相機之拍賣訊息，供不特定人上網瀏覽競標，並以
    甲○○之上開行動電話門號0000000000號，作為詐騙聯絡工
    具使用，使曾名辰陷於錯誤下標，並於98年7月9日22時20分
    許在臺南縣歸仁鄉○○路○段230之1號便利商店內，以自動
    提款機轉帳4,000元至潘佳慧（另由臺灣桃園地方法院檢察
    署檢察官偵辦）所申辦之臺灣銀行大雅分行帳號0000000000
    00號帳戶內。
    嗣經乙○○、丁○○、曾名辰等人均遲未收到貨品，亦無法
    聯絡買家，查覺有異分別報警處理，始查悉上情。
二、案經臺中市警察局第二分局報告臺灣臺中地方法院檢察署暨
    高雄市政府警察局苓雅分局報告臺灣高雄地方法院檢察署偵
    辦後呈請臺灣高等法院檢察署檢察長令轉臺灣臺南地方法院
    檢察署偵查後聲請簡易判決處刑，及臺南縣警察局歸仁分局
    報請臺灣臺南地方法院檢察署移送併辦。
    理  由
一、被告於第二審經合法傳喚，無正當之理由不到庭者，得不待
    其陳述，逕行判決，刑事訴訟法第371條定有明文。對於簡
    易判決處刑不服而上訴者，得準用上開規定，此觀諸刑事訴
    訟法第455條之1第3項之規定自明。本件被告甲○○經合法
    傳喚，無正當理由未到庭，本院爰不待其陳述，而為一造辯
    論判決。
二、上揭犯罪事實，業據被告甲○○於偵查時坦承不諱（見99年
    度偵緝字第14號偵卷第15頁），核與證人乙○○、丁○○、
    曾名辰分別於警詢中指述之情節相符；此外復有0000000000
    號行動電話預付卡服務申請書影本及通聯調閱查詢單、台北
    富邦銀行網路ATM資料、中國信託ATM交易明細表、安泰商業
    銀行00000000000000號帳戶之開戶資料及交易明細表、臺灣
    銀行000000000000號帳戶之開戶資料及存摺交易往來明細查
    詢等件在卷足資佐證，足認被告前開任意性之自白核與事證
    相符，應堪予採信。是本件事證明確，被告犯行堪以認定。
三、論罪科刑：
  (一)按刑法上之幫助犯，係對於犯罪與正犯有共同之認識，而以
    幫助之意思，對於正犯資以助力，而未參與實施犯罪之行為
    者而言（最高法院75年度臺上字第1509號、88年度臺上字第
    1270號判決亦同此意旨）。是如未參與實施犯罪構成要件之
    行為，且係出於幫助之意思提供助力，即屬幫助犯，而非共
    同正犯。查本件被告基於幫助之犯意，提供其所有00000000
    00號行動電話門號之SIM卡1張交予犯罪集團成員，其等利用
    被告之幫助，基於意圖為自己不法所有之犯意，以上開行動
    電話門號為連絡工具，對被害人乙○○、丁○○、曾名辰分
    施用詐術，使上開被害人均因而陷於錯誤，而匯款入詐騙集
    團指定帳戶內，是被告所為係參與詐欺取財罪構成要件以外
    之行為，且在無證據證明被告係以正犯而非以幫助犯之犯意
    參與犯罪之情形下，應認其所為係幫助犯而非正犯行為。核
    被告所為，係犯刑法第30條第1項前段、第339條第1項幫助
    詐欺取財罪。又被告幫助他人犯詐欺取財罪，依刑法第30條
    第2項之規定，得按正犯之刑減輕之。又被告以一交付行動
    電話SIM卡1枚之行為，幫助正犯先後對乙○○、丁○○、曾
    名辰等人詐欺取財，為想像競合，爰依刑法第55條規定從一
    幫助詐欺取財罪處斷。另原聲請簡易判決處刑書雖未敘及，
    該犯罪集團另以被告上開行動電話門號為連絡方式，向被害
    人曾名辰詐欺，使被害人亦因而陷於錯誤，而依詐騙集團成
    員指示匯款之事實，惟該等犯行既經檢察官移送併辦（臺灣
    臺南地方法院檢察署99年度偵字第241號），而此部分犯罪
    事實與檢察官已聲請簡易判決處刑並經本院論罪科刑部分具
    有想像競合犯之裁判上一罪關係，自在法院所得審理之範圍
    。
  (二)原審以被告所犯幫助詐欺取財罪，罪證明確，予以論罪科刑
    ，固非無見，惟被告提供上開行動電話門號予詐騙集團成員
    用以幫助詐欺被害人乙○○、丁○○外，亦同時幫助詐欺被
    害人曾名辰，然原審未及審酌此部分，容有未洽，檢察官上
    訴意旨執此指摘原判決不當，為有理由，自應由本院予以撤
    銷改判。爰審酌被告本身雖未實際參與詐欺取財犯行，但其
    提供帳戶予不法犯罪集團使用，不僅造成執法機關不易查緝
    犯罪行為人，嚴重危害社會治安，助長社會犯罪風氣，更造
    成被害人求償上之困難，誠屬不該，應予非難，惟念其犯後
    已於偵查中坦承犯行，犯後態度尚可，並慮及被害人等各別
    所受損害非鉅，及被告犯罪之動機、目的、手段、生活狀況
    、智識程度等一切情狀，量處如主文所示之刑，並諭知易科
    罰金之折算標準。
據上論斷，應依刑事訴訟法第455條之1第1項、第3項、第371條
、第369條第1項前段、第364條、第299條第1項前段，刑法第30
條、第339條第1項、第55條、第41條第1項前段，刑法施行法第1
條之1，判決如主文。
本案經檢察官丙○○到庭執行職務。
中    華    民    國    99    年    9     月    14    日
                    刑事第七庭  審判長  法  官  鄧希賢
                                        法  官  朱中和
                                        法  官  田幸艷
以上正本證明與原本無異。
不得上訴。
                                        書記官  莊文茹
中    華    民    國    99    年    9     月    14    日
附錄本件論罪科刑法條
中華民國刑法第339 條（普通詐欺罪）
意圖為自己或第三人不法之所有，以詐術使人將本人或第三人之
物交付者，處5 年以下有期徒刑、拘役或科或併科1 千元以下罰
金。
以前項方法得財產上不法之利益或使第三人得之者，亦同。
前二項之未遂犯罰之。

司法院資訊處製作；財團法人民間司法改革基金會備份。
